【裁判字號】    98,判,599
【裁判日期】    980527
【裁判案由】    土地增值稅
【裁判全文】
最  高  行  政  法  院  判  決
                                       98年度判字第599號
再 審原 告    甲○○
再 審被 告    乙○○○○○
代  表  人    謝世傑
上列當事人間土地增值稅事件，再審原告對於中華民國94年8月
25日本院94年度判字第1302號判決，提起再審之訴。本院判決如
下：
    主  文
再審之訴駁回。
再審訴訟費用由再審原告負擔。
    理  由
一、本件蔡黃貴子、蔡馥玲、蔡璟琛、蔡馥煌、蔡馥瓊等五人共
    有坐落台南市○區○○段472地號土地，經台灣台南地方法
    院82年度執字第727號強制執行事件拍賣，於民國（下同）
    82年8月9日拍定在案，該法院民事執行處以82南院賢執明字
    第727號函通知再審被告核算應納之土地增值稅；再審被告
    乃按一般稅率核算土地增值稅計新台幣（下同）465,395元
    ，並函請台灣台南地方法院民事執行處代為扣繳在案。嗣再
    審原告以債權人身分於90年6月29日檢附申請書及土地登記
    謄本等文件，向再審被告申請免徵土地增值稅，經再審被告
    審查以已逾稅捐稽徵法第28條所定之退稅請求權時效期間，
    以92年5月5日南市稅財字第0920046148號函否准所請。再審
    原告不服，循序提起行政訴訟，經高雄高等行政法院以92年
    度訴字第1200號判決（下稱原審判決）駁回，再審被告仍不
    服，提起上訴，亦經本院94年度判字第1302號判決（下稱原
    確定判決）駁回其上訴。再審原告不服，以原判決有行政訴
    訟法第273條第1項第1款再審情形，提起再審之訴。
二、再審原告再審起訴意旨略謂：(一)再審原告自始至終未曾收到
    原審判決關於辯論期日之通知，依行政訴訟法第218條準用
    民事訴訟法第386條第1項第1款之規定，尚不得依再審被告
    之聲請行一造辯論而為判決。再審原告於94年6月23日補陳
    上訴理由狀上為指摘，原確定判決未予審酌，再審原告自得
    以原確定判決適用法規顯有錯誤為理由，提起再審之訴。(二)
    稅捐稽徵法第28條規定「退稅請求權」是否為「除斥期間」
    ，並非原審判決確定之事實，亦非再審原告聲請不服之範圍
    ，原確定判決為再審原告敗訴之判決，並未針對再審原告之
    理由為裁判，顯屬「訴外裁判」，核與行政訴訟法第251條
    第1項、第254條第1項、第255條、第263條、第218條、民事
    訴訟法第388條之規定有違，而影響主文，自屬判決適用法
    規顯有錯誤者。(三)系爭農地於82年8月9日拍定，因欠缺相關
    文件，再審原告無從知悉符合免稅要件，而依一般稅率計課
    土地增值稅，此為再審原告於前訴訟程序所自承，此種情形
    並不符合稅捐稽徵法第28條之規定，自無應受5年時效之限
    制。再審原告於90年6月29日依據行為時農業發展條例施行
    細則第15條規定文件為申請，再審被告已知悉系爭農地符合
    農業發展條例第27條規定，不依職權作成免徵土地增值稅之
    行政處分，案經行政救濟，參照稅捐稽徵法第38條規定，再
    審被告應就退免額附加利息退還法院重新分配。故求為判決
    廢棄原確定判決，並撤銷訴願決定、復查決定及原核定。
三、再審被告再審答辯意旨略謂：本案為適用通常訴訟程序之事
    件，故再審原告認原判決有適用法規顯有錯誤之情形，已有
    上訴於鈞院之救濟途徑，今其以之為再審理由，提起再審之
    訴，其訴即不合法等語，資為抗辯。
四、原確定判決係以：按稅捐稽徵法第28條規定：「納稅義務人
    對於因適用法令錯誤或計算錯誤溢繳之稅款，得自繳納之日
    起5年內提出具體證明，申請退還；逾期未申請者，不得再
    行申請。」其立法意旨係以：「稅捐規定有一定徵收期間，
    逾期未徵起者停止徵收。至納稅義務人如有因適用法令錯誤
    、計算錯誤或其他原因而溢繳之稅款，亦應准予提出具體證
    明申請退回；惟該項申請退稅，應自繳納之日起五年內為之
    。」即稅捐債務人與稅捐債權人係立於平等地位，稅捐稽徵
    機關要求人民補稅之期間除有特別規定外，應為5年，則人
    民要求退稅之期限亦應為5年，方符平等原則。再審原告為
    系爭土地之債權人，本件固非依稅捐稽徵法第28條規定請求
    ，惟該條對於合於退稅要件之納稅義務人，既規定自繳納之
    日起逾5年未申請退還者，不得再行申請，再審原告為系爭
    土地之債權人，其權利自不得大於本人。而系爭土地之增值
    稅業於82年9月完納，早已逾5年，納稅義務人本人已不得申
    請退還系爭土地增值稅款，則上訴人自亦不得請求。上訴人
    主張應類推適用民法第125條15年消滅時效之規定，洵無足
    採。原判決關於此部分之理由，雖然未盡相符，惟判決結果
    尚無二致。又本件既已逾稅捐稽徵法第28條所規定之除斥期
    間，則系爭土地是否得免徵土地增值稅，屬實體問題，無須
    審究。再審原告其餘上訴意旨，復就原審取捨證據、認定事
    實之職權行使，指摘其為不當，或就原判決所為論斷，泛言
    未論斷或論斷矛盾，聲明廢棄原判決，難認為有理由等情，
    乃駁回再審原告之上訴。
五、本院查：按判決已經確定，而有行政訴訟法第273條第1項第
    1款規定「適用法規顯有錯誤者」之事由，固得提起再審之
    訴。惟，所謂「適用法規顯有錯誤」，係指原判決所適用之
    法規與該案應適用之現行法規相違背，或與解釋判例有所牴
    觸者而言。至於法律上見解之歧異，再審原告對之縱有爭執
    ，要難謂為適用法規顯有錯誤，而據為再審之理由，此有本
    院62年判字第610號判例可稽。本件再審原告提起行政訴訟
    之起訴狀所載地址為臺中市○○路○段128號16樓B3，原審法
    院查詢結果，再審原告籍設臺北市○○路6號2樓，原審法院
    關於言詞辯論期日之通知，同時對再審原告上開2地址為送
    達，且分別經受雇人太舜天王管理處蔡秀珠，受雇人房瑞君
    簽收在案，有高雄高等行政法院送達證書二份附原審卷內可
    證，再審原告再審起訴意旨指稱原審法院未合法送達，便行
    一造辯論判決有所違誤之詞，依前說明，尚不足採。原確定
    判決以本件已逾稅捐稽徵法第28條所規定5年除斥期間，而
    認再審原告不得依該條請求退還所繳納之土地增值稅，認事
    用法並無違誤，再審起訴意旨仍執前詞指摘原確定判決違誤
    ，求予廢棄，依前說明，並無理由，應予駁回。
六、據上論結，本件再審之訴為無理由，依行政訴訟法第278條
    第2項、第98條第1項前段，判決如主文。
中    華    民    國    98    年    5     月    27    日
                    最高行政法院第三庭
                        審判長法官  高  啟  燦
                              法官  胡  方  新
                              法官  帥  嘉  寶
                              法官  黃  合  文
                              法官  吳  慧  娟
以  上  正  本  證  明  與  原  本  無  異
中    華    民    國    98    年    6     月    1     日
                              書記官  邱  彰  德


司法院資訊處製作；財團法人民間司法改革基金會備份。
